【裁判字號】    97,易,3353
【裁判日期】    971226
【裁判案由】    贓物等
【裁判全文】
臺灣臺北地方法院刑事判決              97年度易字第3353號
公  訴  人  臺灣臺北地方法院檢察署檢察官
被      告  丙○○
                      3樓
上列被告因竊盜案件，經檢察官提起公訴（97年度偵字第12485
號），本院判決如下：
    主  文
丙○○意圖為自已不法之所有，而侵占離本人所持有之物，處罰
金新臺幣壹萬肆仟元，如易服勞役，以新臺幣壹仟元折算壹日。
    事  實
一、丙○○於民國97年4 月18日晚上8 時30分許起至同年4 月20
    日凌晨0 時前之某時，在臺北市○○街某處，拾獲甲○○所
    有失竊之ＳＯＮＹ  ＥＲＩＣＳＳＯＮ牌Ｋ800 Ｉ型行動電
    話1 具（序號：000000000000000 號）。丙○○明知上開行
    動電話1 具係為他人所有之物，本應將之交予警察機關處理
    ，竟意圖為自己不法之所有，將之侵占入己，並於同年4 月
    20 日 前某日，以新臺幣（下同）5,000 元之價格，出賣予
    明知該手機為贓物之丁○○，由丁○○將其使用之門號0000
    000000號行動電話晶片卡插入使用（丁○○部分由本院另以
    簡易判決處刑）。嗣經甲○○報請警方依其行動電話序號調
    取閱通聯紀錄，始循線查知上情，並起獲該行動電話。
二、案經甲○○訴由臺北市政府警察局中山分局報請臺灣臺北地
    方法院檢察署檢察官偵查起訴。
    理  由
壹、本案下列各項證據方法，檢察官及被告均未爭執其證據能力
    ，本院審酌其作成時之情況，認為並無違法不當之情事，自
    均得為證據，合先敘明。
貳、有罪部分
一、上揭事實業據被告於本院審理時坦承不諱，核與證人甲○○
    指述其手機失竊情節大致相符（偵卷第35-36 頁），並經證
    人丁○○到庭證述明確（本院卷第24-26 頁），且有丁○○
    使用門號0000000000號之通聯紀錄1 份在卷可查（偵卷第41
    頁），被告之自白與事實相符，本案事證明確，被告犯行洵
    堪認定，應依法論科。
二、上開手機係為證人甲○○遭人竊取之物，係為非因己意而脫
    離本人持有之物，被告明知拾獲之物品為他人所有，卻仍將
    之佔為己有，核其所為，係犯刑法第337 條之侵占離本人所
    持有之物罪。公訴意旨雖認被告係犯刑法第320 條第1 項之
    普通竊盜罪，然公訴人並無法證明被告持有上開甲○○所失
    竊之行動電話係由被告竊取（理由詳如下述），是公訴意旨
    認被告上開行為應構成竊盜罪，尚有未洽。惟刑事訴訟法第
    300 條之變更起訴法條，係以犯罪事實同一性為基礎，而所
    謂「同一性」，應以侵害性行為之內容是否雷同，犯罪構成
    要件是否具有共通性為準，若二罪名之構成要件具有相當程
    度之吻合而無罪質之差異時，即可謂具有同一性。本案被告
    所犯之侵占遺失物罪，對該物並未先具有委任管理等持有之
    關係，此與其他類型之侵占罪不同，而與檢察官起訴之竊盜
    罪相同，且所謂侵占與竊盜，俱以和平手段將物移入自己實
    力支配下，其客觀構成要件之主要事實雷同，二罪復同以為
    自己或第三人不法之所有為主觀要件，同以他人之財物為客
    體，同為侵害財產法益之犯罪，罪質尚無差異，可認為具有
    同一性（最高法院81年度臺上字第2039號判決、86年度臺非
    字第187 號判決意旨參照），是本案起訴之基本事實既與本
    院認定侵占離本人持有之物之基礎事實具有同一性，本院自
    得予以審理，並依法變更起訴法條，附此敘明。
三、爰審酌被告明知拾獲之手機為他人所有，卻仍任意加以侵占
    ，行為要有不該，惟念及被告未有前科，有臺灣高等法院被
    告前案紀錄表1 份在卷可稽，且侵占之物已為被害人領回，
    減少被害人損害，並衡酌被告犯罪之動機、侵占物品之價值
    及侵占後之處置方式等一切情狀，酌情量處如主文所示之情
    ，併諭知易服勞役之折算標準，以資儆懲。
、不另為無罪部分
一、公訴意旨另認：被告意圖為自己不法之所有，於97年4 月18
    日晚上8 時30分許，在臺北市中山區○○○路○ 段44巷2 號
    2 樓中山運動中心內，徒手竊取甲○○、乙○○2 人放置在
    2 樓走道換鞋處之手提包各1 只，其內分有甲○○所有國民
    身分證、駕駛執照、健保卡、45,000元、新光三越禮券1,00
    0 元等物，及乙○○所有國民身分證、健保卡、1,400 元、
    日幣10,000元、人民幣1,000 元、行動電話1 支（門號：00
    00000000號）等得手，因認被告涉犯刑法第320 條第1 項之
    竊盜罪嫌。
二、公訴人認被告涉犯上開罪嫌，係以證人甲○○、乙○○、丁○○之證詞、中山運動中心97年4 月18日20時許監視錄影器
    翻拍照片10張、0000000000號行動電話通聯紀錄1 份為其證
    據。訊據被告堅決否認有何竊盜犯行，辯稱：照片中的人不
    是伊，伊沒有竊取該等物品等語。經查：
（一）證人甲○○及乙○○均未眼見竊取渠等物品之人，且無法
      辨認照片中之人為何人一事，業經證人甲○○及乙○○於
      警詢（偵卷第35-38 頁）及偵查（偵卷第97-98 頁）中證
      述明確。是證人甲○○及乙○○既無法明確指述被告即為
      行竊之人，自難僅憑渠等證詞即認被告確有公訴人所指竊
      盜犯行。
（二）而依卷附之中山運動中心97年4 月18日20時許監視錄影器
      翻拍照片10張以觀，雖可知該照片中之人應係竊取證人甲○○及乙○○失竊物品之人。惟該照片中之人像部分僅約
      1-2 公分，且未能明確將該人面孔拍攝入鏡，亦有該照片
      10張可查（偵卷第73頁），並無法使本院確信該行竊之人
      即為被告，亦難憑該等照片而認被告即為行竊之人。
（三）又依卷附之0000000000號行動電話通聯紀錄1 份（偵卷第
      110 頁），雖可知被告於證人甲○○及乙○○上開物品遭
      竊之前後，應有在案發現場附近。惟行動電話基地台之發
      射範圍，少則數十公尺，多則數百公尺，故此至多僅得證
      明被告於案發之時有在案發現場附近，尚難以此即認被告
      確係有在證人甲○○及乙○○失竊物品之建築物內，亦難
      證明被告即為下手行竊之人。
（四）再證人丁○○雖於本院審理中證稱：中山運動中心97年4
      月18日20時許監視錄影器翻拍照片10張的人臉看不清楚，
      但是外型看起來像是被告云云（本院卷第27頁）。惟該等
      照片並無法使本院確認被告即為照片上之男子一事，業如
      前述，是證人丁○○如何得以僅憑外型即可確認照片上之
      男子係為被告，自有疑義。再者，證人丁○○對於其為何
      可確認該等照片上之人即為被告一事，則僅一再泛稱係從
      外型以觀，並無明確說明理由或根據，亦難徒憑證人丁○○之證詞即認被告確為該等照片上之人。
三、綜上所述，依公訴人所提出之證據，尚無法確認被告即為下
    手行竊證人甲○○及乙○○失竊物品之人，自難遽認被告確
    有公訴人所指之竊盜犯行。此外，復查無其他積極證據足認
    被告涉有公訴人所指之犯行，揆諸前開說明，此部分本應為
    被告無罪之諭知，惟公訴意旨認此部分如成立犯罪，與前開
    論罪科刑部分係為單純一罪，爰不另為無罪之諭知，附此敘
    明。
據上論斷，應依刑事訴訟法第284 條之1 、第299 條第1 項前段
、第300 條、第301 條第1 項，刑法第337 條、第42條第3 項，
刑法施行法第1 條之1 ，判決如主文。
本案經檢察官孫沛琦到庭執行職務。
中    華    民    國    97    年    12    月    26    日
                  刑事第七庭  法  官  林勇如
上正本證明與原本無異。
如不服本判決應於收受送達後10日內向本院提出上訴書狀，並應
敘述具體理由；其未敘述上訴理由者，應於上訴期間屆滿後20日
內向本院補提理由書（均須按他造當事人之人數附繕本）「切勿
逕送上級法院」。告訴人或被害人如對於本判決不服者，應具備
理由請求檢察官上訴，其上訴期間之計算係以檢察官收受判決正
本之日期為準。
                              書記官  葉潔如
中    華    民    國    97    年    12    月    26    日
附錄本案論罪科刑法條全文：
中華民國刑法第337 條
意圖為自己或第三人不法之所有，而侵占遺失物、漂流物或其他
離本人所持有之物者，處5 百元以下罰金。


司法院資訊處製作；財團法人民間司法改革基金會備份。
